【裁判字號】    90,易,131
【裁判日期】    900919
【裁判案由】    賭博
【裁判全文】
臺灣嘉義地方法院刑事判決                            九十年度易字第一三一號
    公  訴  人  臺灣嘉義地方法院檢察署檢察官
    被      告  乙○○
    被      告  甲○○
右列被告因賭博案件，經檢察官提起公訴（八十九年度偵字第三九０二號），本院判
決如左：
    主  文
乙○○連續意圖營利，聚眾賭博，處有期徒刑伍月，併科罰金參萬元，有期徒刑如易
科罰金，罰金如易服勞役，均以參佰元折算壹日。
甲○○無罪。
    事  實
一、乙○○意圖營利，基於概括之犯意，自八十九年二月二十五日起至八十九年二月
    二十八日（公訴人誤載為八十九年五月間）止，連續提供其向甲○○所承租位於
    嘉義市○區○○里○○鄰○○○路三六五巷五十五弄十八號二樓之房間作為賭博
    場所，供其認識之特定朋友在內賭玩俗稱「十三支」，即每人每次取得十三張牌
    ，分為五張、五張、三張三「道」，兩兩相對比大小，採每打槍輸三千元之方式
    賭博財物。乙○○則以每五圈向賭客每人抽頭新臺幣一千元之方式圖利。
二、案經嘉義市警察局移送臺灣嘉義地方法院檢察署檢察官偵查起訴。
    理  由
壹、有罪部分即被告乙○○部分：
一、訊據被告乙○○右揭時地提供所承租之上址房間，供他人以比「十三支」之方法
    賭博財物，並向賭客收取抽頭金之事實直承無訛，核與證人即賭客丙○○於警訊
    、偵審中證述情節大致相符。被告乙○○雖於偵審中辯稱：伊每天僅抽頭三千元
    ，抽頭金足夠買便當、香煙、涼水、檳榔供賭客食用即可云云。惟查，被告抽頭
    之方式，業據證人即賭客丙○○於警訊中證稱：「（賭場有無抽頭圖利？）有的
    ，我們賭客每玩五圈後，由賭場抽取四千元（每人抽頭一千元）圖利，按照當天
    的速度，賭場可以抽頭約二萬元。」（見卷附八十九年五月十八日警訊筆錄）、
    「乙○○抽頭，每五圈後，他抽四千元。」等語（見偵查卷第二十一頁）明確，
    該證人並於本院調查時結證警訊時所述實在無訛。再查，被告先於警訊時陳稱：
    「.... 是要玩賭以前先向賭客收取三千元作為抽頭金。」（見卷附警訊筆錄第
    二頁反面），於本院調查時，繼陳稱：「壹個小時公家出壹仟元給我，算是抽頭
    金，大概二、三小時後抽頭金就不再抽了，抽頭金是用來買便當、香煙、涼水、
    檳榔。」（見卷附本院九十年三月二十八日訊問筆錄），其前後對於抽頭方式之
    供述，已有所矛盾。參以被告於本院審理時，自承其因經濟狀況不佳，方約朋友
    聚賭，從中抽頭牟利，則端無提供賭博場所聚賭，自身不加入賭博，抽頭金之收
    取又僅為提供賭客所需之飲食之理，綜據上述，被告前開所辯，前後矛盾，自不
    足採。本件事證明確，被告乙○○犯行堪予認定，自應依法論科。
二、核被告所為，係犯刑法第二百六十八條前段之意圖營利供給賭博場所罪、同條後
    段之意圖營利聚眾賭博罪。被告先後供給賭博場所及聚眾賭博之犯行，時間緊密
    ，所犯構成要件亦皆復相同，顯均係基於概括犯意反覆為之，為連續犯，均應依
    刑法第五十六條連續犯規定各論以一罪，並分別依法加重其刑。又被告所犯上述
    意圖營利供給賭博場所罪及意圖營利聚眾賭博罪二罪間，有方法結果之牽連關係
    ，為牽連犯，應從一較重之意圖營利聚眾賭博罪處斷。公訴人認被告所犯上開二
    罪，係一行為觸犯二罪名，為想像競合犯，咸有誤會，附此敘明。爰審酌被告聚
    賭牟利敗壞社會風氣，惟犯罪之時間不長及犯罪後態度尚稱良好等一切情狀，量
    處如主文所示之刑，並諭知易科罰金及易服勞役之折算標準，以示懲儆。
貳、無罪部分即被告甲○○部分：
一、本件公訴意旨略以：被告甲○○與被告乙○○共同意圖營利，基於概括之犯意，
    亦八十九年二月二十五日至同年五月間止，由被告乙○○以每月租金二百五十元
    之代價，向被告甲○○租用前開房間，經營俗稱「十三支」之賭博，供不特定人
    賭博財物，因認被告甲○○與被告乙○○共犯刑法第二百六十八條之罪嫌云云。
二、按犯罪事實應依證據認定之，無證據不得推定其犯罪事實，又不能證明被告犯罪
    者，應諭知無罪之判決，刑事訴訟法第一百五十四條、第三百零一條第一項分別
    定有明文。證人之個人意見或推測之詞，不得作為證據，此觀刑事訴訟法第一百
    六十條規定自明。而所謂認定犯罪事實之證據，係指足以認定被告確有犯罪行為
    之積極證據而言，該項證據自須適合於被告犯罪事實認定，始得採為斷罪資料。
    又苟未能發現相當證據，或證據不足以證明，自不能以推測或擬制之方法，以為
    裁判基礎，亦分別有最高法院二十九年度上字第三一０五號及同院四十年度台上
    字第八六號判例意旨可資參照。
三、本件公訴意旨認被告甲○○犯刑法第二百六十八條罪嫌，無非以證人丙○○證述
    ，且被告甲○○與被告乙○○住處相近，並與乙○○同往丙○○住處索討債務，
    資為論罪依據，訊據被告甲○○堅決否認上開犯行，辯稱：伊只知道被告乙○○
    等人有在玩牌，但不知道他們在賭博，而索討債務一事，是因為被告乙○○機車
    壞了，要求伊載他去丙○○住處，伊也是到丙○○住處才知被告乙○○係去向丙○○收賭債等語。
四、經查：依共同被告乙○○於警訊、偵審時所供，均稱係伊自己一人犯前開之罪而
    與被告甲○○無涉，而觀諸證人丙○○所證述：「（問：該賭場是何人主持的？
    ）是一名『清賢』及『阿南』二人主持的。」（見卷附八十九年五月十七日、十
    八日警訊筆錄）、「（問：你們聚賭的時候，被告甲○○有無在附近？）他好像
    在樓下，沒有在二樓。」（見卷附本院九十年三月十二日訊問筆錄）、「（問：
    被告甲○○有無在旁邊看你們玩？）沒有。」（見卷附本院九十年五月三十一日
    訊問筆錄）、「（問：被告甲○○有沒有和你們一起賭博？）沒有。」、「（問
    ：被告甲○○他有沒有幫忙看場子？沒有。」、「他（指被告甲○○）只是把飲
    料放在桌上，就離開了，沒有和我們說什麼話，他上來的時間很短。」、「（問
    ：被告甲○○跟被告乙○○到你那裡的時候，被告甲○○有沒有一起和你談如何
    還賭債？）都是被告乙○○談的，被告甲○○可能和被告乙○○認識一起去的。
    」等語（見卷附本院九十年九月五日審判筆錄），均難認定被告甲○○與被告乙○○有共同犯意之聯絡，而提供賭博場所，再者，前開證人雖於警訊、偵查時證
    述：「.... 我也曾在賭場看過甲○○進進出出的」（見卷附八十九年五月十八
    日警訊筆錄）、「.... 該場所是由甲○○提供的，況且他還跟乙○○一同來討
    債，並簽收於單據上。」（見卷附八十九年五月十八日警訊筆錄）、「（問：在
    賭場招呼賭客為何人？）甲○○，他有送飲料至二樓給我們喝，知道我們賭博。
    」等語（見偵查卷第二十一頁），然該證人亦自承係個人以被告甲○○曾陪同收
    取賭債而推測被告甲○○知悉前開賭博情事，揆諸前揭刑事訴訟法第一百六十條
    之規定，自難以該推測之詞作不利被告甲○○之認定。再參以被告甲○○、乙○○本即房東與房客關係，是被告乙○○雖提供上揭房間聚眾賭博，仍難僅以被告
    甲○○為前開房間之屋主，並曾出入前開房間提供飲料，遽以認定被告甲○○主
    觀上即與被告乙○○犯意之聯絡。此外，本案復乏其他證據足資證明被告甲○○
    確有公訴人所指犯行，不能證明被告甲○○犯罪，揆諸上揭法條、判例意旨，自
    應為被告甲○○無罪之諭知。
據上論斷，應依刑事訴訟法第二百九十九條第一項前段、第三百零一條第一項，刑法
第五十六條、第二百六十八條、第五十五條、第四十一條第一項前段，罰金罰鍰提高
標準條例第一條前段、第二條，判決如主文。
本案經檢察官劉仲慧到庭執行職務
中      華      民      國    九十      年      九      月     十九     日
                            臺灣嘉義地方法院刑事第一庭
                                  審判長法  官  陳  珍  如
                                        法  官  黃  仁  勇
                                        法  官  鄧  晴  馨
右正本證明與原本無異。
如不服本判決，應於判決送達後十日內向本院提出上訴狀( 應附繕本 )。
中      華      民      國    九十      年      九      月     十九     日
                                        書記官  李  彩  娥
附錄本案論罪科刑法條全文：
中華民國刑法第二百六十八條
意圖營利，供給賭博場所或聚眾賭博者，處三年以下有期徒刑，得併科三
千元以下罰金。


司法院資訊處製作；財團法人民間司法改革基金會備份。
